最高法院刑事判決　　　　　　一○○年度台上字第四三五二號
上　訴　人　廖清河
上列上訴人因違反毒品危害防制條例案件，不服台灣高等法院花
蓮分院中華民國一００年六月七日第二審更審判決（一００年度
上更(一)字第一二號，起訴案號：台灣花蓮地方法院檢察署九十九
年度偵字第三一八一號），提起上訴，本院判決如下：
    主  文
上訴駁回。
    理  由
按刑事訴訟法第三百七十七條規定，上訴於第三審法院，非以判
決違背法令為理由，不得為之。是提起第三審上訴，應以原判決
違背法令為理由，係屬法定要件。如果上訴理由書狀並未依據卷
內訴訟資料，具體指摘原判決不適用何種法則或如何適用不當，
或所指摘原判決違法情事，顯與法律規定得為第三審上訴理由之
違法情形，不相適合時，均應認其上訴為違背法律上之程式，予
以駁回。本件原審經審理結果，認上訴人廖清河意圖營利，自民
國九十九年四月間起迄於同年五月三日止，在原判決附表（下稱
附表）所載時、地販賣第二級毒品安非他命予周賢文、蘇玥菘共
五次之犯行，事證明確，因認第一審論上訴人以販賣第二級毒品
五罪，均累犯，各處有期徒刑三年、三年、三年八月、三年八月
、三年八月，及分別為相關從刑宣告部分之判決，為無不合，予
以維持，而駁回上訴人在第二審之上訴。已詳敘調查、取捨證據
之結果及憑以認定犯罪事實之心證理由。從形式上觀察，原判決
並無足以影響判決結果之違法情形存在。廖清河上訴意旨略以：
(一)、伊當時因不知蘇玥菘之本名，僅知其綽號叫「阿波」，而檢
察官亦僅訊以：「是否認識蘇玥菘？蘇玥菘說他在玉里鎮○○路
與建國三街跟你買過安非他命三次，每次各新台幣（下同）一千
元，有何意見？」並未提示相關筆錄、照片或通訊監察譯文給伊
辨認，以致伊在無法得知蘇玥菘究係何人下，始未就附表編號三
至編號五之犯行於偵查中自白，徵之伊於檢察官起訴後，在第一
審法院第一次訊問時，經法官提示伊與蘇玥菘之通訊監察譯文後
，伊隨即自白，並辯稱係因不知蘇玥菘係何人，始否認有販賣毒
品予蘇玥菘等情益徵明確，則其販賣毒品予蘇玥菘部分是否有毒
品危害防制條例第十七條第二項規定之適用，容有斟酌之餘地，
原審未予減輕其刑，不僅理由尚嫌疏略，亦難謂無判決不適用法
則或適用不當之違誤。(二)、伊於九十九年八月五日在警詢時已供
出毒品之來源，有花蓮縣警察局九十九年九月十五日花警刑大機
動字第０九九００四一八五八號函可憑，核與台灣花蓮地方法院
檢察署一００年五月三日花檢慶紀字第０七六三二號函及花蓮縣
警察局玉里分局函覆情形並不相符，實情如何，攸關伊所犯附表
所示之罪得否依毒品危害防制條例第十七條第一項規定減輕或免
除其刑之適用，難謂無調查之必要，原審疏未調查釐清，並說明
其取捨，不僅有調查職責未盡之違法，亦有理由不備之違誤。(三)
、原判決於理由內敘明：上訴人就附表編號一、二所示犯行，已
於偵審中自白犯罪，均應依毒品危害防制條例第十七條第二項規
定減輕其刑，並先加後減……。嗣另又稱：上訴人各次販賣第二
級毒品之犯行，均為小額交易，犯罪情節尚非可與大盤毒梟等同
併論，且犯後就附表編號一、二所示犯行於偵、審中坦承；就附
表編號三至五部分亦於第一審認罪，態度尚佳，倘予宣告法定最
低度刑期，殊嫌過重，爰依刑法第五十九條規定就所犯各罪酌量
減輕其刑；附表編號一、二部分遞減之；附表編號三至五部分先
加後減等語，其就附表編號一、二部分之科刑方式，理由之記載
前後不一，難謂無理由矛盾等語。惟按：(一)、毒品危害防制條例
第十七條第二項所定減輕其刑，以行為人於偵查及審判中均自白
為要件。原判決已於理由內敘明：上訴人既於花蓮縣玉里鎮○○
路與建國三街販賣過安非他命三次予蘇玥菘，並經其於法院審理
時自白屬實，足見其對在該處販賣安非他命予綽號「阿波」之記
憶猶新，縱使不知綽號「阿波」即係蘇玥菘，如有意自白，亦儘
可表明其有於上開時地販賣安非他命予綽號「阿波」者，竟未為
之，難認已於偵查中自白，因而未援用毒品危害防制條例第十七
條第二項規定減輕該部分之刑。其說明與論斷與法並無不合，上
訴意旨徒憑己見，再事爭辯，殊非第三審上訴之合法理由。(二)、
毒品危害防制條例第十七條第一項所定減輕或免除其刑，以供出
毒品來源，因而查獲其他正犯或共犯為要件。原判決就上訴人所
辯供出毒品來源一節，經敘明：上訴人於警詢時固供稱於九十九
年五月中旬，在花蓮縣玉里鎮一工寮內以十萬元向一男子購買二
兩半（約八七公克）之安非他命（見外放證物袋），然上訴人所
犯各罪均在九十九年五月中旬以前，縱令該男子確有販賣第二級
毒品安非他命予上訴人，亦非上訴人持以販賣予周賢文、蘇玥菘
之毒品來源；嗣上訴人於原審又稱：係九十九年四月間向施顯昭
購買的云云，然經原審分別函詢台灣花蓮地方法院檢察署及花蓮
縣警察局結果，前者覆稱：迄無受理施顯昭販賣第二級毒品之前
案紀錄；後者經函轉玉里分局查明後覆稱：九十九年四月或五月
間並未偵辦施顯昭販賣安非他命予上訴人之案件等情，有函文在
卷可憑（見原審上更(一)字第一二號卷第五十至五十二頁），則上
訴人縱曾供出毒品來源為施顯昭，亦未因而查獲，核與毒品危害
防制條例第十七條第一項減輕或免除其刑之要件不合，所為說明
俱與卷存證據資料相符。又花蓮縣警察局九十九年九月十五日花
警刑大機動字第０九九００四一八五八號函並未說明有因上訴人
之供述而查獲施顯昭之情事，原審未依上開規定減輕或免除上訴
人之刑，於法即無不合，並無上訴意旨所指調查職責未盡之違法
。(三)、原判決理由內固僅稱：附表編號一、二部分遞減之（見原
判決第三頁倒數第一列），並未如所犯附表三至五部分敘明：先
加後減。然其另已敘明：上訴人所犯各罪均係累犯，除法定本刑
為無期徒刑外，應依刑法第四十七條第一項規定加重其刑等旨（
見原判決第三頁二部分），而刑有加重及減輕者，先加後減，原
為刑法第七十條所明定，是原判決就附表一、二部分未同時說明
應先加後減，縱欠周全，亦不影響於判決本旨，仍不得據為第三
審上訴之合法理由。經核上訴意旨係置原判決所為明白論斷於不
顧，仍持已為原判決指駁之陳詞，徒憑己意再事爭辯，或就與判
決本旨無涉之事項，任意指為違法，難認已符合首揭法定之第三
審上訴要件，其上訴違背法律上之程式，應予駁回。
據上論結，應依刑事訴訟法第三百九十五條前段，判決如主文。
中    華    民    國  一○○  年    八    月    十    日
                      最高法院刑事第六庭
                          審判長法官  邵  燕  玲  
                                法官  李  伯  道  
                                法官  孫  增  同  
                                法官  李  嘉  興  
                                法官  張  春  福  
本件正本證明與原本無異
                                      書  記  官  
中    華    民    國  一○○  年    八    月   十七   日
                                                      Ｖ